【裁判字號】    92,交抗,254
【裁判日期】    920403
【裁判案由】    聲明異議
【裁判全文】
臺灣高等法院臺中分院刑事裁定                    九十二年度交抗字第二五四號
    抗  告  人  甲○○
    即受處分人
右列抗告人因違反道路交通管理處罰條例案件，不服臺灣苗栗地方法院中華民國九十
一年十二月三十一日裁定（九十一年度交聲字第一二０號）提起抗告，本院裁定如左
：
    主    文
抗告駁回。
    理    由
一、本件抗告人抗告意旨：如後附抗告狀。
二、原裁定意旨：如後附原審法院裁定。
三、經查：
（一）按汽車駕駛人拒絕接受酒精濃度測試之檢定者，處新台幣六萬元罰鍰，並吊銷
      其駕駛執照，三年內不得考領駕駛執照，道路交通管理處罰條例第三十五條第
      三項前段、第六十七條第二項分別定有明文。又警察人員於依客觀、合理判斷
      易生危害之處所、交通工具、公共場所，在有相當理由足認其行為即將發生危
      害情狀下，對人實施臨檢而未逾必要程度，乃適用警察勤務條例第十一條第三
      款之合法行為，並非無法律上之依據，司法院大法官解釋釋字第五三五號解釋
      亦有明白揭示。
（二）原審法院傳喚證人即舉發員警黃律凱到庭時證述：「（問：本件是否由你查獲
      的？）答：是。（問：異議人即抗告人當天有沒有喝酒？）答：有，他有喝酒
      ，並拒絕酒測。（問：異議人即抗告人他說他當天的時點，沒有到現場，為何
      會這樣？）答：他是涉嫌傷害，警方通知他到派出所，車主的丈夫也有跟他一
      起來。：：（問：你們要跟他酒測，他如何說？）答：他當時說，他沒有喝酒
      ，他不願意酒測。」（見原審卷第十三頁、第十四頁訊問筆錄），顯然執勤員
      警於頭份派出所內受理車禍糾紛暨涉嫌傷害案件時，曾目睹異議人即抗告人（
      即車禍肇事人）確有酒後駕車之表徵，經警多次要求對其酒測，均遭抗告人拒
      絕之情事甚為明確。況抗告人於原審訊問時亦承認當天有發生車禍（見原審卷
      第二十四頁），顯然當日抗告人確曾發生車禍，其具狀所辯僅與來方車輛因進
      退禮讓之故，因而發生口角，但絕對沒有任何的碰撞等車禍事件發生，要難採
      信。
（三）交通警員製單舉發違反道路交通管理處罰條例所列之違規事實，本質上為行政
      處分，係公務員基於職務上權力，依法就特定之具體事件所為具公法上效果之
      單方行政行為，基於公務員為公法上行為具有公信力之原則，該行政行為當可
      被推定為真正，其據以依法處分之事實認定亦為正確無誤，與民事訴訟法第三
      百五十五條第一項規定「文書依其程式及意旨得認作公文書者，推定其為真正
      」之情形相同，本此公信原則，此乃立法者賦予行政機關制定違反道路交通事
      件統一裁罰標準及處理細則，使執勤警員得當機處分，以達其維護交通秩序、
      安全之行政目的；若謂公務員一切行政行為均需預留證據以證其實，則國家行
      政勢必窒礙難行，據此，刑事訴訟法就犯罪證據有關規定中，與屬於行政秩序
      罰之交通違規裁罰本質不合部分，自不在準用之列，故該交通警員所製發公文
      書記載之違規事實，應推定為真實，是抗告人酒後駕車之行為應推定屬真實。
      而抗告人於頭份派出所接受偵訊時經警多次要求均拒絕酒精濃度測試之情，業
      據證人黃律凱到庭證述明確，如前所述，而執勤員警檢測之方式亦僅為吹氣而
      已，並未逾越必要程度而有過份侵犯受處分人權益情事，是員警之上開舉發過
      程尚難謂有瑕疵，是員警之行為並非無法律上之根據，亦有苗栗縣警察局於九
      十年十二月三十一日開具之苗縣警交字第Ｆ00000000號舉發違反道路
      交通管理事件通知單一紙附卷可稽（見原審卷第六頁）。雖該舉發單及裁決書
      均將抗告人違規地點頭份鎮○○路二二二號誤載為頭份鎮○○路二二號，惟上
      開誤載地點之情形對於抗告人確曾拒絕酒測之違規情事並不生影響，原審法院
      之裁定予以裁定更正後，其瑕疵亦告補正。雖抗告人辯稱：上開中正路二二二
      號之舉發地點為頭份鎮○○路與中正路口南下十公尺處玉全魷魚、香雞排小吃
      店，伊確信九十年十二月三十一日當天及九十年全年度均未曾到過或經過上開
      地方，但當時舉發之警員黃律凱於原審時到庭為上開之證述，詳如前述，而抗
      告人復未能舉出反證證明其確未曾經過該處，再抗告人因借用其同事簡銘峰之
      自用小客車，當事故發生後，經警方通知，乃至派出所了解狀況之情，亦據證
      人簡銘峰於警訊時證述明確（見原審卷第十七頁），如抗告人確未曾經過該處
      ，則警方如何得以找尋到車主簡銘峰，再由簡銘峰尋得抗告人，是抗告人該項
      辯解，既無明確證據證明確係如此，其所辯自亦難採信為真正。
四、綜上所述，抗告人空言指摘原處分違誤，殊難採信，本件經核原裁定依法確無不
    合，抗告人抗告意旨猶以上開陳詞提起抗告，原審裁定尚無違誤，抗告即無理由
    ，應予駁回。
五、據上論結，應依道路交通案件處理辦法第二十六條，刑事訴訟法第四百十二條，
    裁定如主文。
中      華      民      國      九十二   年       四      月     三     日
                                  臺灣高等法院臺中分院刑事第三庭
                                        審判長法  官  陳  朱  貴
                                              法  官  廖  柏  基
                                              法  官  胡  忠  文
右正本證明與原本無異。
不得再抗告。
                                              書記官  林  世  傑
中      華      民      國      九十二   年       四      月     三     日
                                                                        Ｉ


司法院資訊處製作；財團法人民間司法改革基金會備份。
